【裁判字號】    88,上訴,4431
【裁判日期】    890302
【裁判案由】    搶奪等
【裁判全文】
臺灣高等法院刑事判決                          八十八年度上訴字第四四三一號
    上  訴  人
    即  被  告  丙○○
右上訴人因搶奪等案件，不服臺灣板橋地方法院八十八年度訴字第一二二五號，中華
民國八十八年九月三十日第一審判決（起訴案號：臺灣板橋地方法院檢察署八十八年
度偵字第一一一三九號）提起上訴，本院判決如左：
    主  文
原判決關於搶奪部分撤銷。
丙○○被訴搶奪部分，無罪。
其他上訴駁回。
    事  實
一、丙○○於民國（下同）八十八年五月一日下午八時二十分許，騎乘機車搭載戊○○（由台灣台北地方法院另案審理）行經台北縣板橋市○○路十六號前，見乙○○將其所有車號ＨＹ─三二０二號國瑞一九九五年份一九九八西西自用小客車停
    放該處路旁，離開該車進入附近商店購物，而將鑰匙遺留車上，且未將引擎熄火
    ，認有機可趁，丙○○乃提議竊取，而共同意圖為自己不法所有，並基於犯意之
    聯絡，由丙○○負責把風，戊○○則下手竊取該車，得手後由戊○○駕駛使用。
    嗣於八十八年五月二日凌晨二時許，戊○○駕駛上開小客車，途經台北市○○路
    四八六巷六十一號前時，因衝撞路邊攤架，而為警當場逮獲，復依戊○○之供述
    循線查獲丙○○。
二、案經台北市政府警察局萬華分局移送台灣板橋地方法院檢察署檢察官偵查起訴。
    理  由
壹、被訴竊盜罪部分：
  一訊據被告丙○○矢口否認有任何竊盜之犯行，辯稱：被害人乙○○所有車號ＨＹ
    ─三二０二號自用小客車，係被告戊○○一人所竊，與伊無涉；當時伊騎乘機車
    搭載被告戊○○至現場，被告戊○○僅告知要向朋友借車，隨即上前開走該車，
    伊以為係朋友之物並未加聞問，亦未在場把風云云。惟查，右揭竊盜之犯罪事實
    ，業據原審同案被告戊○○在警訊中詳確供稱：是我朋友丙○○騎機車載我行經
    台北縣板橋市○○路十六號前，見ＨＹ─三二０二號自小客引擎發動，鑰匙插在
    車上，而駕駛人不在場四下無人時，由丙○○叫我下車偷竊的；是丙○○騎機車
    載我於八十八年五月一日晚上二十時二十分左右，行經台北縣板橋市○○路十六
    號前，由丙○○把風，並由我下車親自偷竊的，所偷得之ＨＹ─三二０二號自小
    客是做為交通代步所用等語（見偵卷第八頁背面）。核與被害人乙○○在警訊中
    指訴：我自小客ＨＹ─三二０二號沒有借給任何人使用，於五月一日二十時二十
    分，在台北縣板橋市○○路十六號前失竊，於二十時四十分至臺北縣海山分局海
    山派出所報案；因當時我停在板橋市○○路十六號，因鑰匙未拔起，就進入買東
    西，所以沒看見是誰竊走云云（見偵查卷第十二業背面）相符；並有贓物認領保
    管收據、車籍作業系統查詢認可資料各一紙附卷可資佐證（見偵查卷第十八頁、
    第二十三頁）。復查，本案發生之時，戊○○原無交通工具，而係由丙○○騎乘
    機車搭載戊○○前往台北縣板橋市○○路十六號前，若非已由丙○○、戊○○共
    同竊盜取得自小客車用作代步工具，被告丙○○當無忽然將戊○○留置板橋市○○路十六號前，而任意離去之理。況且，共犯戊○○與被告丙○○本係多年老友
    ，共犯戊○○在獲案之初亦即已坦承竊盜犯行，是否有共犯參與，就共犯戊○○
    之刑責，並無甚大影響；果非被告丙○○確然有參與竊盜犯行，該戊○○亦無故
    意設詞誣攀被告丙○○之必要。原審同案被告所為之前開供述，應屬實情，而可
    採信。本案事證明確，被告丙○○竊盜犯行，已堪認定。
  二核被告丙○○所為，係犯刑法第三百二十條第一項之普通竊盜罪。被告丙○○與
    戊○○與間，有犯意之聯絡及行為之分擔，為共同正犯。
  三原審基此適用刑法第二十八條、第三百二十條第一項、罰金罰鍰提高標準條例第
    一條前段之規定，判處被告丙○○有期徒刑三月，其認定事實、適用法律及量處
    刑期均為妥適。被告上訴意旨空言否認犯罪，並無理由，應予駁回。
貳、被訴搶奪罪部分：
  一公訴意旨另以：被告丙○○與戊○○二人基於意圖為自己不法所有之概括犯意聯
    絡，共同連續於：(一)八十八年五月一日上午十一時五十分許，同乘丙○○所有之
    輕型機車，在台北縣新莊市○○○路一號前，乘甲○○不及抗拒之際，自甲○○
    左後方，搶奪甲○○手中持有之上衣一件，內有皮夾一只，身份證、駕照、行照
    、中國信託商業銀行及慶豐商業銀行信用卡各一枚、新莊郵局郵政儲金金融卡、
    輔仁大學校園卡各一張及現金新台幣（下同）合計六百元。(二)又於同日下午四時
    十五分許，在台北縣板橋市○○路○段附近，以上開相同手法，乘丁○○不及抗
    拒之下，搶奪丁○○手中持有之皮包一只，內有現金二千七百元、身分證一張、
    健保卡一張及呼叫器一只。嗣經警於八十八年五月二日凌晨二時許，在台北市○○路四八六巷六十一號前，於戊○○駕駛之車號ＨＹ─三二０二號自用小客車上
    ，查獲甲○○、丁○○遭搶奪之贓物。因認被告丙○○此部分涉有刑法第三百二
    十五條第一項之普通搶奪罪嫌云云。
  二公訴人認被告丙○○涉有刑法第三百二十五條第一項之普通搶奪罪嫌，無非以前
    揭犯行，業據被害人甲○○、丁○○指述甚詳，並有贓物認領保管單附卷可資佐
    證，被告等所辯，顯係卸責之詞，不足採信，為其主要之論據。訊之被告丙○○
    則堅決否認有任何搶奪之犯行，辯稱：警方在ＨＹ─三二０二號自小客車後行李
    箱內，查獲甲○○及丁○○證件等財物，均係渠與戊○○二人在路旁拾獲，非搶
    奪而來云云。
  三按犯罪事實應依證據認定之，無證據不得推定其犯罪事實，刑事訴訟法第一百五
    十四條定有明文。查，被害人丁○○在警訊及本院調查中均供稱：渠未看清楚歹
    徒之特徵及車號，根本無從指認歹徒係何人云云（見偵查卷第十四頁，本院八十
    九年二月十日訊問筆錄）。另被害人甲○○在警訊及本院調查中亦供稱：伊未看
    清歹徒之面貌，只知歹徒之特徵有吃檳榔，頭髮有染髮，有一人下巴尖尖，身高
    約一七二公分，未看到車號，未能確認市本案被告等語（見偵查卷第十七頁背面
    ，本院八十九年二月十日訊問筆錄）。則公訴意旨依業據被害人甲○○、丁○○
    之指述，認定被告涉有搶奪該二位被害人之犯行，已嫌無據。
  四次按認定犯罪事實須依證據，是否可信更須參酌各方面之情形，尤不能以推測理
    想之詞，以為科刑判決之基礎。又，犯罪事實依法應依證據認定之，不得僅以被
    告之反證不成立，持為認定犯罪之論據，最高法院二十年上字第九八五號、二十
    一年上字第四七四號分別著有判例。且本案被告可能持有被害人丁○○、甲○○
    遭搶財務物之原因頗多，或係竊盜自他人，或係詐欺取得，或係拾得他人遺失之
    物等等，均有可能，非必當然出自被告搶奪取得一途。查，被害人丁○○、甲○○因未看見行搶歹徒之面貌，故始終未能指認被告即係搶奪渠等財物之人，已如
    前述。況被害人甲○○在警訊及本院調查中另指撜：只知歹徒之特徵有吃檳榔，
    頭髮有染髮，有一人下巴尖尖，身高約一七二公分云云（見偵查卷第十七頁背面
    ，本院八十九年二月十日訊問筆錄）。而據原審同案被告戊○○於被害人遭搶之
    翌日（五月二日），被警逮捕時在警訊中拍攝之照片所示，該戊○○頭髮係黑色
    ，並未染髮；下巴稍長，並非尖瘦；口角乾淨，並無吃檳榔遺留之紅色殘渣，有
    照片附在偵查卷第三十三頁可證。另據戊○○證稱：伊身高約一百六十七公分，
    丙○○身高與伊相差不多，且丙○○頭髮係自然之顏色，沒有染過頭髮，案發前
    有吃毒品，未吃檳榔等語（見本院八十九年二月十日訊問筆錄）。則被害人甲○○所指述之行搶歹徒特徵「有吃檳榔，頭髮有染髮，有一人下巴尖尖，身高約一
    七二公分」乙節，核與被告及原審同案被告戊○○之外貌，並不相符。揆諸首揭
    說明，尚難以被告等持有被害人遭搶贓物之單純事實，即遽認被告係搶奪被害人
    丁○○、甲○○財物之行為人。
  五此外，又查無其他積極證據足認被告涉有公訴人所指之搶奪犯行，被告之犯罪自
    屬不能證明。原審未及詳查，僅以被告所辯不可採，即遽予論罪科刑，自有未當
    。被告之上訴意旨執以指摘原判決不當，為有理由。應由本院將原判決此部分撤
    銷，改為被告丙○○無罪之諭知。
據上論斷，應依刑事訴訟法第三百六十八條、第三百六十九條第一項前段、第三百六
十四條、第三百零一條第一項前段，判決如主文。
本案經檢察官蔡日昇到庭執行職務。
中      華      民      國    八十九    年      三      月    二      日
                              臺灣高等法院刑事第十二庭
                                  審判長法  官  劉  景  星
                                        法  官  陳  志  洋
                                        法  官  陳  博  志
右正本證明與原本無異。
槍奪罪部分如不服本判決應於收受送達後十日內向本院提出上訴書狀，其未敘述上訴
之理由者並得於提起上訴後十日內向本院補提理由書（均須按他造當事人之人數附繕
本）。
竊盜罪部分不得上訴。
                                        書記官  鄭  兆  璋
中      華      民      國    八十九    年      三      月      七      日
附錄：本判決論罪科刑法條全文
刑法第三百二十條
意圖為自己或第三人不法之所有，而竊取他人之動產者，為竊盜罪，處五年以下有期
徒刑、拘役或五百元以下罰金。


司法院資訊處製作；財團法人民間司法改革基金會備份。
